【裁判字號】    99,訴,1721
【裁判日期】    991001
【裁判案由】    毒品危害防制條例
【裁判全文】
臺灣臺中地方法院刑事判決              99年度訴字第1721號
公  訴  人  臺灣臺中地方法院檢察署檢察官
被      告  甲○○
選任辯護人  陳浩華律師
上列被告因違反毒品危害防制條例案件，經檢察官提起公訴（99
年度偵字第9779、10101號），本院判決如下：
    主  文
甲○○販賣第一級毒品，處有期徒刑拾陸年；扣案之第一級毒品
海洛因（驗餘淨重玖點陸捌公克）沒收銷燬之；扣案之販賣第一
級毒品所得財物新臺幣壹萬元、供前開第一級毒品海洛因包裝用
之外包裝袋壹只及NOKIA廠牌7370型號之行動電話機具壹支（手
機序號IMEI：000000000000000號，不含SIM卡）均沒收。
      犯罪事實
一、甲○○明知海洛因係毒品危害防制條例第2條第2項第1款所
    規定之第一級毒品，不得非法持有、販賣，竟基於販賣第一
    級毒品海洛因營利之犯意，以其所有NOKIA廠牌7370型號行
    動電話機具（手機序號IMEI：000000000000000號）插入其
    夫林皇文所有之行動電話門號0000000000號SIM卡1枚作為販
    毒聯絡工具，於民國99年4月20日17時22分許，由乙○○以
    其持用之門號0000000000號行動電話撥打甲○○所使用之00
    00000000號行動電話，聯繫購買海洛因毒品事宜，俟於同日
    18時11分許，甲○○即攜帶海洛因1包（驗餘淨重9.68公克
    ，空包裝重1.09公克，純度42.87％、純質淨重4.17公克）
    ，前往與乙○○約定地點即臺中市西屯區○○○路○段80號
    前，由乙○○當場交付新臺幣（下同）1萬元予甲○○收訖
    後，甲○○則交付上開海洛因1包予乙○○，甫完成交易之
    際，旋為埋伏在旁之員警當場逮捕，並扣得現金1萬元、甲
    ○○所有置入行動電話門號0000000000號SIM卡之NOKIA廠牌
    7370型號行動電話機具1支（手機序號IMEI：0000000000000
    00號），及前開第一級毒品海洛因1包。
二、案經臺中市警察局第六分局報告臺中地方法院檢察署檢察官
    偵查起訴。
    理    由
一、程序方面:
（一）按被告以外之人，於審判外之言詞或書面陳述，除法律有
      規定者外，不得作為證據，刑事訴訟法第159條第1項定有
      明文，而所謂法律有規定者，即包括同法第159條之1至之
      5所規定傳聞證據具有證據能力之例外情形。故如欲採被
      告以外之人於審判外之言詞，即如警詢或檢察官偵查中之
      言詞為證據時，必須符合法律所規定之例外情形，方得認
      其審判外之陳述有證據能力（最高法院94年度台上字第94
      8號判決可資參照）。經查，本件證人乙○○之警詢筆錄
      ，屬審判外之陳述，且與刑事訴訟法得例外取得證據能力
      之規定不符，依刑事訴訟法第159條第1項規定，該項證據
      方法應予排除，不得作為本案證明被告有罪之證據，但得
      作為彈劾證人其他證詞之依據。
（二）按檢察官職司追訴犯罪，就審判程序之訴訟構造言，檢察
      官係屬與被告對立之當事人一方，偵查中對被告以外之人
      所為之偵查筆錄，或被告以外之人向檢察官所提之書面陳
      述，性質上均屬傳聞證據。在理論上，如未予被告反對詰
      問、適當辯解之機會，一律准其為證據，似有違當事人進
      行主義之精神，對被告之防禦權亦有所妨礙；然而現階段
      刑事訴訟法規定檢察官代表國家偵查犯罪、實施公訴，必
      須對於被告之犯罪事實負舉證之責，依法其有訊問被告、
      證人及鑑定人之權，證人、鑑定人且須具結，而實務運作
      時，偵查中檢察官向被告以外之人所取得之陳述，原則上
      均能遵守法律規定，不致違法取供，其可信性極高，為兼
      顧理論與實務，乃於修正刑事訴訟法時，增列第159條之1
      第2項，明定被告以外之人於偵查中向檢察官所為陳述，
      除顯有不可信之情況外，得為證據（最高法院95年度台上
      字第1044號判決要旨參照）。復按刑事訴訟法第159條之1
      第2項，明定被告以外之人於偵查中向檢察官所為陳述，
      除顯有不可信之情況者外，得為證據；所謂「不可信之情
      況」，由法院審酌被告以外之人於陳述時之外在環境及情
      況而為判斷；而被告以外之人於偵查時，是否與被告對質
      ，與其陳述時之外在環境並無必然之關聯，自不得以偵查
      中未經被告詰問，逕認該陳述無證據能力；至該等陳述與
      事實是否相符，要屬證據證明力之問題，與證據能力之有
      無，不容混淆（最高法院94年度台上字第7132號、95年度
      台上字第1585號等判決要旨參照）。又證人於檢察官偵查
      中所為之陳述，審酌該陳述作成之客觀條件及環境，認其
      心理狀態健全，並無受到脅迫、利誘或詐欺，自非顯有不
      可信之情形，依刑事訴訟法第159條之1第2項之規定，亦
      得為證據（最高法院95年度台上字第934號判決要旨參照
      ）。職是，被告以外之人前於偵查中已具結而為證述，除
      反對該項供述得具有證據能力之一方，已釋明「顯有不可
      信之情況」之理由外，不宜以該證人未能於審判中接受他
      造之反對詰問為由，即遽指該證人於偵查中之陳述不具證
      據能力。查本案證人乙○○於99年4月21日檢察官偵查時
      ，係以證人身份作證，經檢察官告以具結之義務及偽證之
      處罰，並經具結而為陳述，有該結文在卷可佐，且無證據
      顯示係遭受強暴、脅迫、詐欺、利誘等外力干擾情形，復
      無證據證明上開具結供述具有「顯不可信之情況」，則證
      人乙○○之具結供述，自具證據能力。再參以證人乙○○
      於本院審理時已到庭具結作證，行交互詰問，有結文在卷
      為憑，已透過詰問程序保障被告之對質詰問權，依前開說
      明，證人乙○○於上開日期檢察官偵訊時之具結陳述自具
      有證據能力。
（三）偵查犯罪機關依法定程序監聽之錄音，係以監聽之錄音帶
      為其調查犯罪所得之證據，司法警察依據監聽錄音結果予
      以翻譯而製作之通訊監察譯文，乃該監聽錄音帶內容之顯
      示，此為學理上所稱之「派生證據」，屬於文書證據之一
      種。於被告或訴訟關係人對其譯文之真實性發生爭執或有
      所懷疑時，法院固應依刑事訴訟法第165條之1第2項之規
      定，勘驗該監聽錄音帶以踐行調查證據之程序，俾確認該
      錄音聲音是否為通訊者本人及其內容與通訊監察譯文之記
      載是否相符，或傳喚該通訊者為證據調查。倘被告或訴訟
      關係人對該通訊監察譯文之真實性並不爭執，即無勘驗辨
      認其錄音聲音之調查必要性，法院於審判期日如已踐行提
      示通訊監察譯文供當事人辨認或告以要旨，使其表示意見
      等程序並為辯論者，其所為之訴訟程序即無不合（最高法
      院97年度台上字第561號刑事判決意旨參照）。本案卷附
      證人乙○○所使用之門號0000000000號行動電話通訊監察
      譯文，係員警依本院99年聲監續字第414號通訊監察書所
      為合法監聽，再根據錄音結果予以翻譯製作而成，有本院
      核發之上開通訊監察書在卷可憑。而被告及其選任辯護人
      對於該通訊監察譯文之真實性並不爭執，且本院亦於審理
      期日踐行提示及告以要旨之程序，揆諸前揭說明，該通訊
      監察譯文亦應具有證據能力。
（四）按關於非供述證據之物證，或以科學、機械之方式，對於
      當時狀況所為忠實且正確之記錄，性質上並非供述證據，
      均應無傳聞法則規定之適用；如該非供述證據非出於違法
      取得，並已依法踐行調查程序，即不能謂無證據能力，最
      高法院97 年度台上字第1401、6153、3854號判決要旨參
      照。本件非供述證據例如扣案之被告甲○○所持用置入行
      動電話門號0000000000號SIM卡之NOKIA廠牌7370型號行動
      電話機具1支（手機序號IMEI：000000000000000號）、第
      一級毒品海洛因1包（驗餘淨重9.68公克，空包裝重1.09
      公克，純度42.87 ％、純質淨重4.17公克）及現金1萬元
      ，均係被告甲○○於99年4月20日因涉犯販賣毒品罪嫌當
      場為警查獲時所查扣之證物，因非屬供述證據，並無人對
      現實情形之記憶、知覺經常可能發生之誤差（如知覺之主
      觀性及記憶隨時間推移而發生變化、遺忘等），故上開非
      供述證據，並無傳聞法則之適用至明，又上開證物與本案
      具有關聯性，被告及其選任辯護人亦未爭執上開非供述證
      據有何違法取得上開物證之情形，復經本院於審理中踐行
      調查程序，自均有證據能力。
二、實體方面：
（一）訊據被告甲○○固坦承有於犯罪事實欄所載之時間、地點
      自證人乙○○處收受現金1萬元，並交付上開第一級毒品
      海洛因1包予證人乙○○，且門號0000000000號行動電話
      確係伊所持用等情，惟矢口否認有販賣第一級毒品海洛因
      予證人乙○○以營利之犯行，辯稱：伊是受乙○○之託才
      以1萬元的價格向姓名年籍不詳綽號「阿宏」之成年男子
      購得上開海洛因1包，並以原價轉讓給乙○○，並無販賣
      營利之行為云云。惟查：
（１）上揭犯罪事實，業據被告甲○○於警詢中供稱：「（問：
      妳今日販賣何種毒品給乙○○？重量多少？價錢為何？）
      海洛因。重量我不知道（經警方告知含袋重10.5公克）。
      價錢是新台幣10000元。（問：妳所賣給乙○○之海洛因
      毒品是從何而來？）大約在99年1-2月間，在我上班的卡
      拉OK（店名：安娜的店，地址：台中市○○區○○路....
      ..詳細地址不清楚），那時我在坐客人的檯，當時那幾名
      客人就拿出1 包海洛因在討論，其中1名客人說那包海洛
      因的品質不好，說他不要了，我就隨口跟他說不然給我好
      了，沒想到他居然答應了，我就將那包海洛因帶回家裡放
      著，直到乙○○要我幫他問看看有沒有地方買的到海洛因
      毒品時，我才想到我有這包海洛因可以拿去賣給他賺點小
      錢來繳房租。（問：妳一共販賣幾次毒品給乙○○？所得
      多少？有無再販售毒品給其他人？）只有這一次。所得
      10000元，但是被警方查扣了。沒有。（問：妳是如何跟
      乙○○聯繫買賣毒品？交易方式為何？）他先以0000-000
      000號電話撥打我的0000-000000號電話，然後我們再約定
      見面的時間、地點，直接一手交錢一手交貨的方式來交易
      。（問：警方偵辨毒品案件，對乙○○持用之0000-00000
      0號電話實施通訊監察，於99年4月20日17時22分10秒，乙
      ○○以0000-000000號電話撥打給妳持用之0000-000000號
      電話，2人對話如下：『A：你有在忙嗎？B：沒有咧。A：
      那天那個你都拿去給人家了嗎？B：阿，近近的而已阿。
      』上述對話是何意思？）就是他之前有要我幫他調海洛因
      毒品，我想拿家裡的海洛因去賣他，又不好意思直接跟他
      說那些毒品是我的，我就騙他那些毒品是我跟朋友調的，
      這通電話的意思是他問我說幫他調海洛因的情況如何，我
      回答他說近近的而已，意思是說很快就可以拿去給他了。
      」等語（見警卷第5頁），且於偵查中亦供述：「（問：
      你昨天販賣給乙○○的海洛因怎麼來的？）我在一家卡拉
      OK店上班，客人說那東西不好，要丟掉了，我說不要不然
      給我，那時缺錢想說可以賺一點點錢，客人的稱呼是「阿
      宏」，他是在2月份時將海洛因交給我的，正確時間我忘
      記，卡拉OK在水湳中清路。（問：昨天交易毒品前，乙○
      ○跟你怎麼聯絡的？）打電話，他的電話我要看手機，我
      的電話0000000000。（問：乙○○怎麼知道你那邊有海洛
      因可以賣？）他不知道，他是有一天說朋友很辛苦，叫我
      幫他問問看，他說一些我聽不懂的意思，我就去找他問，
      他就跟我說，我就說問問看，我想說家裡剛好有海洛因，
      丟著我也沒有用，我也不知道那價值多少錢，就想說全部
      給他賺一點錢。」等語明確（見臺灣臺中地方法院檢察署
      99 偵字第9779號偵查卷第13頁）；核與證人乙○○於99
      年4月21日檢察官偵查中結證稱：「（問：你遭查獲當時
      海洛因為何剛好拿在手上？）因為剛好跟甲○○買完毒品
      ，我先交現金1萬元給她，之後她才拿這約10公克的海洛
      因交到我手上，附近剛好有便衣刑警，所以被當場查獲。
      （問：你們交易的地點有什麼特別的？）這裡是之前來過
      ，是人行道，之前甲○○有在那邊拿她的拷貝身分證給我
      。（問：你向甲○○購買毒品前，是如何聯絡？）電話聯
      絡，大概5、6點左右用我0000000000，打甲○○的末5碼
      77770的電話，叫她拿1萬元的毒品到之前交給我COPY身分
      證的地方。（問：你所交付給甲○○的1萬元現金有無被
      查獲？）有，在甲○○身上搜索查扣的，在她所攜帶的包
      包當場查獲。（問：你怎麼知道要打電話找甲○○買毒品
      ？）我也是叫她調看看，她就說她那邊剛好有。」等語相
      符（見臺灣臺中地方法院檢察署99偵字第9779號偵查卷第
      7頁），且證人乙○○於本院審理時亦到庭結證稱：「（
      檢察官問：《提示警卷Ｐ21～22通訊監察譯文》這份譯文
      是否是你與甲○○的通話內容，內容是在說什麼？）我之
      前叫甲○○幫我問有沒有海洛因，1萬元是之前我叫她幫
      我問的時候我想要買1萬元的海洛因，如果有的話叫她幫
      我拿1萬元的，譯文中說到『那天你拿身分證給我拷貝那
      裡』，是說甲○○之前叫我幫她加入勞健保，有拿拷貝的
      身分證給我，我叫她把海洛因拿到那個地點給我，這地點
      就是我家的樓下。」、「（檢察官問：當時海洛因交易時
      是你先拿1萬元給甲○○還是甲○○先拿海洛因給你？）
      印象中是我先拿1萬元給甲○○，甲○○拿一個煙盒要給
      我，後來警察就來了。」、「（辯護人問：案發當天甲○
      ○煙盒有無交到你手上？）沒有，我要拿警察就拿走了，
      我都還沒有看到煙盒裡面的海洛因。」、「（審判長問：
      你剛才提到說海洛因還沒有拿到你手上時警察就過來，你
      的意思是說你沒有碰到海洛因？）我的手已經碰到煙盒，
      警察就來了。」、「（審判長問：本案查扣的這包毒品確
      實是從甲○○的煙盒中取出的沒錯？）是的。」等語明確
      （見本院99年9月17日審判筆錄）；又證人乙○○係以其
      持用之門號0000000000號行動電話撥打被告所持用門號00
      00000000號行動電話聯絡，被告亦自承門號0000000000號
      行動電話係伊所持用乙情，而門號0000000000號行動電話
      與門號0000000000號行動電話於99年4月20日17時22分10
      秒及同日18時11分05秒確均互有通話，此有門號00000000
      00號行動電話之通訊監察譯文在卷可稽（詳臺中市警察局
      第六分局中分六警偵字第0990012872號刑案偵查卷宗第24
      頁）；另本案為警查獲時確有自被告身上扣得現金1萬元
      及被告所有置入行動電話門號0000000000號SIM卡之NOKIA
      廠牌7370型號行動電話機具1支，及前開被告置於煙盒中
      交付證人乙○○持有之第一級毒品海洛因1包，且該包海
      洛因經送請法務部調查局濫用藥物實驗室鑑定結果，確含
      第一級第6項毒品海洛因成分，淨重9.72公克（驗餘淨重
      9.68公克，空包裝重1.09公克），純度42.87％、純質淨
      重4.17公克等情，復有法務部調查局99年5月28日調科壹
      字第09923011360號鑑定書影本乙紙附卷足稽（見本院卷
      第28頁），益足證被告上開自白及證人乙○○上開證述之
      憑信性；是堪認證人乙○○確有於99年4月20日17時22分
      及同日18時11分許，以其持用之門號0000000000號行動電
      話與被告所持用上開門號0000000000號行動電話聯絡後，
      旋即由被告前往先前交付予證人乙○○身份證影本之地點
      即臺中市西屯區○○○路○段80號前，與證人乙○○當場
      完成海洛因毒品交易。
（２）又查，被告雖於本院審理時翻異前詞改辯稱：伊是幫乙○
      ○調貨，伊向人家拿多少就給乙○○多少，並沒有賺乙○
      ○的錢，扣案的毒品伊買1萬元，是乙○○叫伊幫忙問問
      看，伊是在99年2、3月間在伊之前上班的卡拉OK店裡跟綽
      號「阿宏」的成年男子買的，「阿宏」說東西不好，他不
      要，伊才就叫「阿宏」便宜賣給伊，當時伊因缺錢，還跟
      同事王閔惠借錢購買云云；然查，依被告於本院行準備程
      序及審理時所述，其並無施用毒品習慣，且係需錢孔急之
      人，常因手頭不便而向同事王閔惠借錢，是依被告之經濟
      情況，應不致甘冒購毒價款無法回收之風險，而先以向同
      事借款購買毒品海洛因之方式，替證人乙○○代墊購毒之
      款項。況被告倘確係受證人乙○○之委託代購毒品海洛因
      ，且係向同事王閔惠借款1萬元始購得本案扣案之海洛因
      ，其當亟思盡快將毒品交付證人乙○○取得價金以償還借
      款債務，衡情理應一購得毒品海洛因旋即聯絡證人乙○○
      ，並交付該包海洛因予證人乙○○以取得償還同事之欠款
      1 萬元，惟被告供稱其取得扣案毒品海洛因之時間係99年
      2 、3月間，距本案發生時間即99年4月20日，相距1、2月
      之久，實不符常情。復參諸被告於警詢中供述：「大約在
      99 年1-2月間，在我上班的卡拉OK（店名：安娜的店，地
      址：台中市○○區○○路......詳細地址不清楚），那時
      我在坐客人的檯，當時那幾名客人就拿出1包海洛因在討
      論，其中一名客人說那包海洛因的品質不好，說他不要了
      ，我就隨口跟他說不然給我好了，沒想到他居然答應了，
      我就將那包海洛因帶回家裡放著，直到乙○○要我幫他問
      看看有沒有地方買的到海洛因毒品時，我才想到我有這包
      海洛因可以拿去賣給他賺點小錢來繳房租。」等語以觀，
      更足徵被告在證人乙○○向其詢問有無購買毒品海洛因之
      管道前，即已持有毒品海洛因，並伺機等候買家售出。是
      被告於警詢及偵查中自白扣案海洛因係無償自他人處取得
      ，並以1萬元之價錢販售予證人乙○○等情，相較被告於
      本院審理時改辯稱係受證人乙○○之託，始向他人以1萬
      元購得海洛因1包，並以1萬元轉讓予證人乙○○云云，顯
      較可採。
（３）又販賣毒品係違法行為，非可公然為之，而毒品亦無公定
      價格，係可任意分裝增減份量，且每次買賣之價格、數量
      ，亦隨時依雙方之關係深淺、資力、需求量、對行情之認
      知、來源是否充裕、查緝是否嚴緊、購買者被查獲時供述
      購買對象之可能風險之評估等因素，而異其標準，機動調
      整，非可一概論之。從而販賣之利得，除非經行為人詳細
      供出各次所販賣之毒品之進價及售價，且數量俱臻明確外
      ，實難察得其交易實情，然販賣者從價差或量差中牟利，
      方式雖異，惟其販賣行為在意圖營利則屬同一。從而，舉
      凡有償交易，除足以反證其確係另基於某種非圖利本意之
      關係外，通常尚難因無法查悉其精確之販入價格，作為是
      否高價賣出之比較，諉以無營利之意思而阻卻販賣犯行之
      追訴。本案扣案之第一級毒品海洛因1包，既係被告早於
      證人乙○○請求幫忙調貨之前，即由被告向姓名年籍不詳
      綽號「阿宏」之成年男子無償取得，則被告顯然並無幫忙
      證人乙○○調貨的意思，而被告既係無償取得該包海洛因
      ，嗣後再以1萬元將該包毒品海洛因販賣予證人乙○○，
      則被告有販賣海洛因以營利之意圖甚明。
（４）至選任辯護人以本案扣得之海洛因淨重9.72公克，其純度
      42.87％，純質淨重4.17公克，品質並非不好，應無可能
      有人會無端送給被告，且上開純度與重量之海洛因毒品若
      要販賣亦不止1萬元，應可認定被告並無營利之意圖等語
      為被告置辯；惟查，被告已於警詢及偵查中自承扣案第一
      級毒品海洛因係其向客人「阿宏」無償取得，已如前述，
      至該綽號「阿宏」之成年男子究因何緣由願將該包海洛因
      無償轉讓予被告，其原因實無從探查，惟尚不得以該包海
      洛因之純度並非不佳即謂無可能為無償之轉讓；況被告既
      係為證人乙○○代購該包毒品海洛因，衡情苟非無償取得
      ，理當會在意取得海洛因之數量與價格是否相當，否則如
      何轉賣予證人乙○○，又被告既對該包海洛因之重量、價
      值均毫無所知，益徵被告獲取該包毒品海洛因應未支付任
      何代價。且被告與證人乙○○皆稱只與對方偶有聯繫，並
      不熟識，可見雙方並無深厚之情誼或相當之信賴基礎，何
      以被告願以1萬元售出市價高於1萬元之毒品海洛因予證人
      乙○○，更可證正因被告無償取得扣案毒品海洛因，才會
      以背離市價甚多之價格販售予證人乙○○。
（５）衡以近年來毒品之濫用，危害國民健康與社會安定日益嚴
      重，治安機關對於販賣或施用毒品之犯罪行為，無不嚴加
      查緝，各傳播媒體對於政府大力掃毒之決心亦再三報導，
      已使毒品不易取得且物稀價昂，苟被告交付予證人乙○○
      之交易過程中無利可圖，縱屬至愚，當亦無甘冒被取締移
      送法辦判處重刑之危險而平白從事上開毒品交易之理，是
      被告販售第一級毒品海洛因予證人乙○○，必有從中牟利
      之意圖，應屬合理之認定。此外，復有被告所有供聯絡販
      賣第一級毒品海洛因所持用之NOKIA廠牌7370型號行動電
      話機具1支（手機序號IMEI：000000000000000號）、販賣
      第一級毒品海洛因所得現金1萬元及上開海洛因毒品1包扣
      案可資佐證，本件事證明確，被告販賣第一級毒品海洛因
      予證人乙○○之犯行，堪以認定。
（６）被告及其選任辯護人雖聲請傳喚證人王閔惠，欲證明被告
      確有向證人王閔惠借款1萬元而向綽號「阿宏」之成年男
      子購買扣案毒品海洛因之事實，惟查，被告於本院行準備
      程序時原供稱：因為缺錢才向王閔惠借錢幫證人乙○○買
      毒品云云，卻又於本院審理時改供稱：是因為當日沒帶錢
      才向王閔惠借錢云云，被告供述前後不一，已屬有疑，再
      證人王閔惠並不知被告向其借錢的用途，亦於被告與姓名
      年籍不詳綽號「阿宏」之成年男子交易毒品時或被告與證
      人乙○○交易毒品時均未在場等情，業據被告陳述在卷，
      是證人王閔惠既於被告向姓名年籍不詳綽號「阿宏」之成
      年男子取得毒品海洛因時並不在場，亦不知悉被告向其借
      款1萬元之用途，是縱使證人王閔惠到庭證述被告確有向
      其借款之事實，亦與本案被告販賣第一級毒品予證人乙○
      ○之待證事實無關；本院因認並無傳喚證人王閔惠之必要
      ，附此敘明。
（二）查海洛因係屬毒品危害防制條例第2條第2項第1款所列之
      第一級毒品，核被告所為，係違犯毒品危害防制條例第4
      條第1項之販賣第一級毒品罪。又被告販賣第一級毒品海
      洛因前持有第一級毒品海洛因之低度行為，應為販賣第一
      級毒品海洛因之高度行為所吸收，不另論罪。第查，按製
      造、運輸或販賣第一級毒品罪之法定刑為「死刑、無期徒
      刑，得併科新臺幣2千萬元以下罰金。」，然販賣第一級
      毒品之人，其原因動機不一，犯罪情節未必盡同，或有大
      盤毒梟者，亦有中、小盤之分，甚或僅止於吸毒者友儕間
      為求互通有無之有償轉讓者亦有之，其販賣行為所造成危
      害社會之程度自屬有異，法律科處此類犯罪，所設之法定
      最低本刑卻相同，不可謂不重。於此情形，倘依其情狀處
      以較輕之徒刑，即足以懲儆，並可達防衛社會之目的者，
      自非不可依客觀之犯行與主觀之惡性二者加以考量其情狀
      ，是否有可憫恕之處，而適用刑法第59條之規定酌量減輕
      其刑，期使個案裁判之量刑，能斟酌至當，符合比例原則
      。本件被告無視國家對於杜絕毒品危害之禁令，竟販賣第
      一級毒品，行為固屬不當，應予非難，然被告僅因一時貪
      念，致罹重典，相對於長期大量販賣毒品予不認識對象之
      毒品販賣者而言，其對社會治安及國民健康之危害顯然較
      小，況被告販賣第一級毒品海洛因數量非鉅，所得僅係1
      萬元，是從被告犯案情節觀之，倘仍遽處以法定本刑之最
      低刑度，猶失之過苛，對照其犯行之情節，仍嫌過重，顯
      有情輕法重之情形，且難謂符合罪刑相當性及比例原則，
      更無從與大量毒品販賣者之惡行有所區隔，是其犯罪情狀
      相較於法定之重刑，在客觀上足以引起一般人之同情，情
      節尚堪憫恕，爰依刑法第59條之規定，對被告所犯販賣第
      一級毒品之犯行，減輕其刑。爰審酌被告並無前科，惟不
      思正途，無視於國家對於杜絕毒品犯罪之禁令及毒品對於
      健康之戕害，販賣第一級毒品海洛因足使購毒者施用後，
      導致精神障礙與性格異常，甚至造成人民生命健康受損之
      危險以及成癮性，嚴重戕害國人身體健康，且危害社會安
      全，行為殊不可取，暨其犯罪之動機、目的、手段及犯後
      態度等一切情狀，量處如主文所示之刑，以資懲儆。
（三）沒收部分：
（１）按犯毒品危害防制條例第4條至第9條、第12條、第13條或
      第14條第1項、第2項之罪者，其供犯罪所用或因犯罪所得
      之財物，均沒收之，如全部或一部不能沒收時，追徵其價
      額或以其財產抵償之，為該條例第19條第1項所明定。而
      犯罪所得之財物，不能與正常營利事業計算營利所得之情
      形相提並論，是所稱因犯罪所得之財物，乃指犯罪行為所
      直接取得而法律上無第三人得主張權利之一切財物而言，
      則上開規定所指販賣毒品所得之財物，依法諭知沒收時，
      舉凡販賣毒品所得之財物，不問其中何部分屬於成本，何
      部分屬於犯罪之利得，均應予以沒收，並非僅限於所賺取
      之差價部分，始符立法之本旨（最高法院98年度台上字第
      3081號判決意旨參照）；本件扣案之被告販賣第一級毒品
      所得財物1萬元，雖經被告辯稱並非自其皮包內扣得，惟
      證人乙○○及被告甲○○均承認交易之對價為1萬元，本
      案既係為警當場查獲，而現場並無其他1萬元，堪認前開
      扣案之1萬元係被告販賣毒品海洛因之所得財物無訛，應
      依毒品危害防制條例第19條第1項規定宣告沒收。又扣案
      之NOKIA廠牌7370型號行動電話機具1支（不含被告之夫林
      皇文所有之行動電話門號0000000000號SIM卡1枚）係被告
      所有，業據被告供承在卷，並經本院查明係供被告與證人
      乙○○聯絡交易毒品使用，亦應依毒品危害防制條例第19
      條第1項之規定沒收之。
（２）扣案之第一級毒品海洛因1包（驗餘淨重9.72公克、純度4
      2.87％、純質淨重4.17公克）為查獲時被告販賣之毒品，
      應依毒品危害防制條例第18條第1項前段之規定宣告沒收
      銷燬之；又依毒品危害防制條例第18條第1項之規定，得
      諭知沒收並銷燬之者，以查獲之毒品及專供製造或施用毒
      品之器具為限，並不及於毒品之外包裝。本件經查獲之供
      前開第一級毒品海洛因包裝用之外包裝袋1只（空包裝重
      1.09公克）既與毒品分別鑑秤其重量，與毒品即無難以析
      離而無法個別宣告沒收之情事，故應認係被告所有供犯罪
      所用之物，爰依毒品危害防制條例第19條第1項之規定宣
      告沒收之（最高法院93年度台上字第2743號判決參照）。
（３）至扣案之行動電話門號0000000000號SIM卡1枚，雖係被告
      插入上開NOKIA廠牌7370型號行動電話機具內，供其與證
      人乙○○聯繫本件海洛因毒品交易使用之聯絡工具，然被
      告供稱該枚SIM卡係其夫林皇文所申辦，因林皇文入監服
      刑，才拿來使用等語，顯見被告並無該枚SIM卡之所有權
      ，此外復查無其他積極證據足資證明該枚SIM卡係被告所
      有，爰不併予宣告沒收，附此敘明。
據上論斷，應依刑事訴訟法第299條第1項前段，毒品危害防制條
例第4條第1項、第19條第1項、第18條第1項前段，刑法第11條、
第59條，判決如主文。
中    華    民    國    99    年    10    月    1     日
                  刑事第十四庭  審判長  法  官  林美玲
                                        法  官  何世全
                                        法  官  許月馨
以上正本證明與原本無異。
如不服本判決應於收受判決後10日內向本院提出上訴書狀，並應
敘述具體理由；其未敘述上訴理由者，應於上訴期間屆滿後20日
內向本院補提理由書（均須按他造當事人之人數附繕本）「切勿
逕送上級法院」。
                                        書記官  黃美雲
中    華    民    國    99    年    10    月    1     日
附錄本判決論罪科刑法條：
毒品危害防制條例第4條第1項：
製造、運輸、販賣第一級毒品者，處死刑或無期徒刑；處無期徒
刑者，得併科新臺幣2千萬元以下罰金。

司法院資訊處製作；財團法人民間司法改革基金會備份。
